臺灣士林地方法院刑事判決
110年度交易字第153號
公  訴  人  臺灣士林地方檢察署檢察官
被      告  李維銓
上列被告因過失傷害案件，經檢察官提起公訴（110年度偵字第1
4515號），本院判決如下：
    主  文
李維銓犯過失傷害罪，處有期徒刑肆月，如易科罰金，以新臺幣
壹仟元折算壹日。
    事  實
一、李維銓於民國110年4月20日下午4時35分許，騎乘電動自行
    車（下稱甲車），停等在臺北市北投區大度路三段與聖景路
    交岔路口（下稱本案路口，該路口為十字路口，東方道路為
    大度路三段，南方道路為聖景路，西方道路為民權路，北方
    道路為中央北路，詳如附件之道路交通事故現場圖）之待轉
    區（下稱本案待轉區），欲向右轉駛入大度路三段時，本應
    注意行駛至交岔路口，行進、轉彎應遵守燈光號誌之指示，
    於面對圓形紅燈時表示禁止通行，而依當時天候晴、日間自
    然光線、柏油路面乾燥、無缺陷、無障礙物、視距良好等情
    狀，並無不能注意之情事，竟疏未注意及此，竟於其行駛方
    向之號誌為圓形紅燈時，貿然闖越紅燈進入該路口右轉，適
    陳品妤騎乘車牌號碼000-0000號普通重型機車（下稱乙車）
    ，沿新北市淡水區民權路由西往東方向直行至該處，見狀閃
    避不及，雙方發生碰撞，陳品妤因而人車倒地，並受有左側
    脛骨下端閉鎖性骨折、左額顳葉外傷性腦出血、頭部外傷後
    症候群、左手肘撕裂傷(1公分×0.5公分×0.5公分，縫合2針)
    、四肢多處擦傷等傷害。
二、案經陳品妤訴由臺北市政府警察局北投分局報告臺灣士林地
    方檢察署檢察官偵查起訴。
    理  由
壹、程序部分：
    被告以外之人於審判外之言詞或書面陳述，除法律有規定者
    外，不得作為證據，刑事訴訟法第159條第1項固定有明文。
    惟被告以外之人於審判外之陳述，雖不符同法第159條之1至
    第159條之4條之規定，而經當事人於審判程序同意作為證據
    ，法院審酌該言詞陳述或書面陳述作成時之情況，認為適當
    者，亦得為證據；又當事人、代理人或辯護人於法院調查證
    據時，知有第159條第1項不得為證據之情形，而未於言詞辯
    論終結前聲明異議者，視為有前項之同意，同法第159 條之
    5第1項、第2項亦有明文規定。經查，檢察官、被告李維銓
    對本判決所引用供述證據均同意有證據能力（本院110年度
    交易字第153號卷【下稱交易卷】第27至29頁），本院審酌
    認該等證據之作成無違法、不當或顯不可信之情況，認為以
    之作為證據應屬適當，依上開規定，應認有證據能力。至本
    判決所引用之其餘非供述證據，並無證據證明係公務員違背
    法定程序所取得，亦無顯有不可信之情況，自均得作為本判
    決之證據。
貳、實體部分：
一、認定犯罪事實所憑之證據及理由：
    訊據被告否認有何過失致告訴人陳品妤傷害犯行，辯稱：我
    雖有從民權路行駛至本案待轉區停等，但我認為我是從民權
    路直行，所以我沒有紅燈右轉。我是被告訴人撞到，我才是
    受害者。告訴人的速度快得讓我人車噴飛，且其騎乘的位置
    也相當接近待轉區云云。經查：
（一）李維銓於110年4月20日下午4時35分許，騎乘甲車停等在
      本案待轉區，欲向右轉駛入大度路三段時，騎車右轉彎，
      適告訴人騎乘乙車，沿民權路由西往東方向直行至本案路
      口，見狀閃避不及，雙方發生碰撞，告訴人因而人車倒地
      ，並受有左側脛骨下端閉鎖性骨折、左額顳葉外傷性腦出
      血、頭部外傷後症候群、左手肘撕裂傷（1公分×0.5公分×
      0.5公分，縫合2針）、四肢多處擦傷等傷害等情，為被告
      所不爭執（交易卷第29頁），核與證人即告訴人於警詢、
      檢察事務官詢問時之證述大致相符（臺灣士林地方檢察署
      110年度偵字第14515號卷【下稱偵卷】第15至19、85頁）
      ，並有臺北市政府警察局交通警察大隊道路交通事故初步
      分析研判表、道路交通事故現場圖、道路交通事故調查報
      告表(一)、(二)、臺北市政府警察局北投分局交通分隊道
      路交通事故談話紀錄表、現場監視器畫面擷圖暨現場照片
      、淡水馬偕紀念醫院110年5月5日乙種診斷證明書附卷可
      參（偵卷第21至23、27至41、49至63頁），足認被告自白
      與事實相符，首堪認定。
（二）被告雖辯稱其上述自本案待轉區右轉駛入大度路三段之行
      為並非紅燈右轉，而是自民權路直行云云，惟查，被告於
      本院準備程序時供稱：我於起訴書所載時地騎乘甲車沿民
      權路由西往東方向行至大度路口之本案待轉區，並在本案
      待轉區待轉，考慮要走往北走中央北路是或往東走大度路
      三段，後來決定往大度路，我起步右轉進入大度路三段。
      在本案待轉區時，民權路方向的車輛不是我的後車，我的
      後車應該是待轉區後方聖景路上的車輛等語（交易卷第26
      至27頁），又經本院勘驗本件案發路口之監視器畫面，結
      果略以：監視器畫面時間16時35分32秒時被告騎乘之甲車
      已停等在本案待轉區中。被告向左觀望後，遂於監視器畫
      面時間16時35分39秒聖景路號誌仍為紅燈時，即向右轉彎
      ，欲直行於大度路三段。適告訴人騎乘乙車沿民權路由西
      往東方向行至本案路口，為閃避甲車，乙車身向左傾倒向
      前滑行，與甲車發生碰撞等情，此有本院勘驗筆錄及附件
      在卷可佐（交易字卷第27、33至36頁），復參以現場監視
      器畫面擷圖（偵卷第59至63頁），可見被告於監視器畫面
      時間16時33分32秒即騎乘甲車沿民權路西往東方向進入本
      案待轉區待轉，直至監視器畫面時間16:35:39始自本案待
      轉區起步右轉進入大度路三段。由以上證據可知本件交通
      事故發生過程為：被告騎乘甲車於民權路由西往東方向行
      駛，至大度路三段與聖景路交岔路口時，駛入本案待轉區
      停等，此時甲車車頭已朝向北方之中央北路，被告並於該
      待轉區已經停等至少2分鐘以上，方再行起步右轉欲進入
      大度路三段，且此時其所停等之本案待轉區行向（即聖景
      路往北向中央北路之行向）交通號誌為「紅燈」，顯見未
      遵守其行向之紅燈號誌之指示，而闖越紅燈右轉行駛。被
      告上開辯解顯為卸責之詞，不足採信。
（三）按慢車種類及名稱如下：一、自行車：（一）腳踏自行車
      。（二）電動輔助自行車：指經型式審驗合格，以人力為
      主，電力為輔，最大行駛速率在每小時二十五公里以下，
      且車重在四十公斤以下之二輪車輛。（三）電動自行車：
      指經型式審驗合格，以電力為主，最大行駛速率在每小時
      25公里以下，且車重不含電池在40公斤以下或車重含電池
      在60公斤以下之二輪車輛，道路交通安全規則第6條第1項
      定有明文。被告於本院審理時供稱：甲車為電動車，該車
      沒有像腳踏車一樣之腳踏板，沒 有像鏈條帶動齒輪的功
      能等語（交易卷第46至48頁），而甲車外觀並無如同腳踏
      自行車之腳踏板，被告係以如同騎乘哈雷機車之坐姿騎乘
      甲車等情，有現場照片、本院勘驗筆錄及其附件、被告所
      提甲車照片在卷可稽（偵卷第51至63頁，交易卷第27、33
      至36、55頁），足認甲車是以電力為其主要動力，而卷內
      查無證據足認甲車最大行駛速率在每小時25公里以上或車
      重不含電池在40公斤以上或車重含電池在60公斤以上，故
      應認甲車屬電動自行車，被告供稱甲車為電動輔助自行車
      、起訴書記載甲車為電動機車，均與上開調查證據之結果
      不符，尚不足採。
（四）次按慢車行駛至交岔路口，其行進或轉彎，應依標誌、標
      線或號誌之規定行駛；道路交通安全規則所稱汽車，指在
      道路上不依軌道或電力架線而以原動機行駛之車輛（包括
      機車）；汽車行駛至交岔路口，其行進應遵守燈光號誌，
      又車輛面對圓形紅燈表示禁止通行，不得超越停止線或進
      入路口，道路交通安全規則第125條第1項前段第2條第1項
      第1款、第102條第1項第1款、道路交通標誌標線號誌設置
      規則第206條第5款分別定有明文，且為一般使用道路之人
      所應具有之基本常識，且被告自承考領有小型車普通駕駛
      執照、普通重型機車駕駛執照（交易卷第51頁），對於上
      開規定自難諉為不知，且依案發當時天候晴、日間自然光
      線、柏油路面乾燥、無缺陷、無障礙物、視距良好，有道
      路交通事故調查報告表（一）在卷可佐（偵卷第39頁），
      並無不能注意之情事，然被告仍疏未遵守燈光號誌之指示
      ，貿然闖越紅燈右轉大度路三段，致告訴人見狀閃避不及
      ，與被告發生碰撞，受有左側脛骨下端閉鎖性骨折、左額
      顳葉外傷性腦出血、頭部外傷後症候群、左手肘撕裂傷(1
      公分×0.5公分×0.5公分，縫合2針)、四肢多處擦傷之傷害
      ，被告顯有過失至明。且被告上揭過失致告訴人受有前揭
      之傷害，此有前揭淡水馬偕紀念醫院診斷證明書在卷可憑
      （偵卷第21至23頁），足認被告之過失行為與告訴人前揭
      傷害結果間有相當因果關係。
（五）被告雖辯稱：告訴人騎乘速度過快、位置相當接近待轉區
      云云。然告訴人否認有超速之情（偵卷第33頁），且卷內
      亦無證據證明告訴人確有此情，另觀之上開勘驗筆錄之截
      圖（交易卷第35頁），可見告訴人所騎乘之乙車與本案待
      轉區亦尚有相當之距離，則被告所指：告訴人速度過快、
      位置相當接近待轉區云云，已難憑採；況且，縱使告訴人
      真有超速、位置相當接近待轉區之情，至多亦僅係告訴人
      駕駛行為或為本件事故發生之共同原因而與有過失，參諸
      前述事證，仍難執此排除被告對於本件交通事故發生之過
      失。被告此部分所辯，均無可採。
（六）綜上，本件事證明確，被告過失傷害犯行以認定，應依法
      論科。
二、論罪科刑：
（一）核被告所為，係犯刑法第284條前段之過失傷害罪。又被
      告於肇事後，停留在事故現場向據報到場處理之警員承認
      為肇事人，自首而接受裁判等情，有道路交通事故肇事人
      自首情形紀錄表在卷可稽（見偵卷第43頁），被告對於未
      發覺之罪自首而受裁判，亦應依刑法第62條前段規定，減
      輕其刑。
（二）爰以行為人責任為基礎，審酌被告於本案待轉區內欲右轉
      改沿大度路三段向東方向行駛時，明知其行向為紅燈，竟
      未遵守燈光號誌之指示，貿然闖越紅燈右轉，造成本件事
      故，所為實有不該；又被告否認犯行，且迄今未與告訴人
      達成和解並賠償損害，犯後態度不佳，併審酌告訴人因本
      件交通事故所受之傷勢非輕、被告之素行狀況（偵卷第9
      至11頁），及其自述為專科畢業，現無業，無收入，離婚
      ，育有2名子女，均已成年，現住在道場，與前妻分居之
      智識程度、家庭生活經濟狀況（交易卷第52頁）等一切情
      狀，量處如主文所示之刑，並諭知易科罰金之折算標準。
據上論斷，依刑事訴訟法第299條第1項前段，刑法第284條前段
、第62條、第41條第1項前段，刑法施行法第1條之1第1項前段，
判決如主文。
本案經檢察官陳銘鋒偵查起訴，檢察官李清友到庭執行職務。
中　　華　　民　　國　　111 　年　　1 　　月　　14　　日
                  刑事第四庭　　法  官  謝當颺
以上正本證明與原本無異。
如不服本判決，應於判決送達後20日內向本院提出上訴書狀，並
應敘述具體理由；其未敘述上訴理由者，應於上訴期間屆滿後20
日內向本院補提理由書（均須按他造當事人之人數附繕本），「
切勿逕送上級法院」。告訴人或被害人如對於本判決不服者，應
具備理由請求檢察官上訴，其上訴期間之計算係以檢察官判決正
本送達之日期為準。因疫情而遲誤不變期間，得向法院聲請回復
原狀。
　　　　　　　　　              書記官  郭如君
中　　華　　民　　國　　111 　年　　1 　　月　　17　　日
附錄本案論罪科刑法條：　　　　　　　　　
中華民國刑法第284條
因過失傷害人者，處一年以下有期徒刑、拘役或十萬元以下罰金
；致重傷者，處三年以下有期徒刑、拘役或三十萬元以下罰金。